臺灣板橋地方法院刑事判決　　　　　　　　　　　　　九十一年度訴字第七三一號
　　公　訴　人　臺灣板橋地方法院檢察署檢察官
　　被　　　告　己○○
　　選任辯護人　賴彌鼎
　　被　　　告　戊○○
　　指定辯護人　本院公設辯護人　黃青慧
右列被告因毒品危害防制條例案件，經檢察官提起公訴（九十一年度偵字第三七五號
、九十一年偵字第三九七五號、九十一年偵字第五七九一號）及移送併辦（九十一年
偵字第一一○三四號），本院判決如左：
    主  文
己○○轉讓第一級毒品，處有期徒刑壹年貳月；又持有第一級毒品、處有期徒刑肆月
，扣案附表編號七所示第一級毒品、編號九、十、十一、十二分裝夾鏈袋均沒收銷燬
之；又持有第二級毒品，處有期徒刑參月，扣案附表編號八所示第二級毒品、編號九
、十、十一、十二分裝夾鏈袋均沒收銷燬之；又未經許可，寄藏可發射金屬或子彈具
有殺傷力之槍砲，處有期徒刑參年，併科罰金新臺幣拾萬元，罰金部分如易服勞役以
新臺幣玖佰元即銀元參佰元折算壹日，扣案如附表改造八厘米德制手槍貳支（編號一
槍枝管制編號0000000000號、編號二槍枝管制編號0000000000
號）、掌心雷手槍貳支（編號四槍枝管制編號：0000000000及00000
00000）及編號五所示子彈陸顆均沒收之；又共同以非法方法，剝奪人之行動自
由，處有期徒刑拾月；又共同傷害人之身體，處有期徒刑參月；應執行有期徒刑伍年
陸月，併科罰金新台幣拾萬元，罰金部分如易服勞役以新臺幣玖佰元即銀元參佰元折
算壹日。扣案如附表改造八厘米德制手槍貳支（編號一槍枝管制編號0000000
000號、編號二槍枝管制編號0000000000號）、掌心雷手槍貳支（編號
四槍枝管制編號：0000000000及0000000000）及編號五所示子
彈陸顆均沒收之，附表編號七所示第一級毒品、編號八所示第二級毒品、編號九、十
、十一、十二分裝夾鏈袋均沒收銷燬之。
己○○其餘被訴部分無罪。
戊○○共同未經許可，持有可發射金屬或子彈具有殺傷力之槍砲，處有期徒刑壹年貳
月，併科罰金新臺幣參萬元，罰金部分如易服勞役以新臺幣玖佰元即銀元參佰元折算
壹日，扣案如附表改造八厘米德制手槍貳支（編號一槍枝管制編號00000000
00號、編號二槍枝管制編號0000000000號）及編號五所示子彈陸顆均沒
收之；又共同以非法方法，剝奪人之行動自由，處有期徒刑拾月；又共同傷害人之身
體，處有期徒刑參月，應執行有期徒刑貳年，併科罰金新台幣參萬元，罰金部分如易
服勞役以新臺幣玖佰元即銀元參佰元折算壹日，扣案如附表改造八厘米德制手槍（附
表編號一槍枝管制編號0000000000號、編號二槍枝管制編號000000
0000號）及編號五所示子彈陸顆均沒收之。
戊○○其餘被訴部分無罪。
    事  實
一、己○○曾有竊盜、傷害、違反麻醉藥品管理條例等前案紀錄，最近一次於民國（
　　下同）八十五年間，因違反麻醉藥品管理條例案件，經台灣高等法院判處有期徒
　　刑五月確定，接續執行前案而於八十九年三月十七日因縮短刑期假釋出監在外（
　　未構成累犯）：
（一）己○○明知海洛因係第一級毒品、安非他命係第二級毒品，不得非法持有，竟
      於九十年十月七日在台北縣五股鄉德音國小前，轉讓第一級毒品海洛因淨重零
      點二公克予甲○○；又自該日起至九十一年二月二十一日止，在台北縣五股鄉
      ○○路十九巷十三號住處及車號２Ｇ─６３０８號自小客車內，自其哥哥薛建
      盛處收受第一級毒品海洛因（七小包）毛重十點二公克、第二級毒品安非他命
      （三小包）毛重一點八公克及使用過之分裝夾鏈袋十三個，而無故持有之。
（二）己○○未經許可，自九十年十二月起，陸續在台北市北投區、台北縣三重市等
      地，以每支槍枝新台幣（下同）三萬元之代價，向綽號「阿忠」之姓名年籍資
      料不詳之成年男子，購得（如附表一至五）具有殺傷力之改造八厘米德制手槍
      二枝（槍枝管制編號0000000000及0000000000號）、德
      制八厘米模型槍一枝（槍枝管制編號0000000000號、不具殺傷力）
      、掌心雷手槍二支（槍枝管制編號0000000000及00000000
      00號）及子彈共八顆後，或將前開槍枝及子彈藏置於其弟薛建春所有之２Ｇ
      ─６３０８號自小客車上，或將前開槍枝及子彈寄藏在台北縣五股鄉○○路十
      九巷十三號住處。
（三）己○○因不滿庚○○向其友人丙○○索取代辦萬泰銀行救急卡之費用八千元，
      乃於九十一年二月十八日，其自行持前開改造八厘米德制手槍（附表編號一槍
      枝管制編號0000000000號），而將前開改造八厘米德制手槍（附表
      編號二槍枝管制編號0000000000號）及德制八厘米模型槍一枝（附
      表編號三槍枝管制編號0000000000號、不具殺傷力）分別交付戊○○及乙○○持有，由己○○駕駛車牌號碼２Ｇ─６３０８號自小客車，連絡庚○○於其位於台北縣五股鄉○○路○段七巷住處之巷口見面，嗣於同日凌晨五
      時許，己○○夥同戊○○、乙○○於該處與庚○○會面後，己○○等三人乃共
      同基於剝奪他人行動自由之犯意聯絡，要求庚○○上車，由己○○駕駛前揭小
      客車，四人共同前往台北縣觀音山上後，己○○持槍向車窗外射擊一發子彈，
      以嚇阻庚○○。於此妨害自由行為繼續中，己○○、戊○○、乙○○等三人不
      斷以言語責備庚○○為何向丙○○騙錢、並要求庚○○要與丙○○連絡，將八
      千元還給丙○○，解決此事。己○○等三人乃另基於共同傷害他人身體之故意
      ，持槍柄及徒手圍毆庚○○，致庚○○受有頭部外傷、頭皮撕裂傷、右眼結膜
      下出血等傷害，己○○並再度持槍對空鳴槍。事後庚○○以行動電話與丙○○
      聯絡，迄於同日清晨七時許，因庚○○取得丙○○之諒解，己○○等三人始搭
      載庚○○返回其住處，惟事後庚○○並未返還任何金錢予丙○○。嗣於九十一
      年二月二十一日二時四十分許，己○○在台北市大同區○○○路、酒泉街口當
      場為警查獲，並於其腰際查獲持有改造德製八厘米手槍一隻、子彈一顆，以及
      其所有手提包內查獲第一級毒品海洛因七小包、安非他命三小包、注射針筒四
      支，並依據己○○之供稱，查獲戊○○，以及循線前往台北縣五股鄉○○路十
      九巷十三號住處及前揭自小客車內查獲德製具有殺傷力之改造八厘米德制手槍
      二枝（槍枝管制編號0000000000及0000000000號）、掌
      心雷手槍二支（槍枝管制編號0000000000及0000000000
      號）及子彈八顆，使用過分裝袋十四個（內含海洛因殘渣）、未始用過分裝袋
      六十個、電子磅秤一台等物（詳如附表所載）。
三、案經庚○○訴由台北市政府警察局移請台灣板橋地方法院檢察官偵查起訴。
    理  由
壹、有罪部分：
一、訊據被告己○○固坦承犯罪事實（一）持有第一級、第二級毒品之情，以及（二
    ）持有、寄藏前開槍枝及子彈之情，及（三）因不滿庚○○向丙○○收取代辦誠
    泰銀行救急卡之費用，而夥同乙○○及戊○○共同將庚○○載至觀音山上圍毆等
    情，惟堅詞否認有何販賣第一級毒品海洛因、妨害自由、恐嚇及恐嚇取財等犯行
    ，辯稱：我沒有販賣毒品給甲○○，是庚○○自願上車的，我並沒有押他，並沒
    有恐嚇庚○○也沒有要庚○○準備十萬元交付給我等語；被告戊○○則坦承與己○○及乙○○分持前開槍枝，將庚○○載至觀音山上毆打等情，惟堅詞否認有何
    恐嚇取財之犯行，辯稱：我沒有聽到己○○要庚○○準備十萬元云云；被告乙○○則因另案通緝，始終未到庭應訊。經查：
（一）就被告己○○涉及販賣毒品部分，本院認應係犯轉讓第一級毒品罪及持有第一
      級、第二級毒品罪，論述如下：公訴意旨認被告己○○基於販賣第一級毒品海
      洛因之犯意，於九十年十月七日十五時許，在台北縣五股鄉德音國小前，以○
      、四公克，二千元之價格，販售第一級毒品海洛因予甲○○，訊據被告己○○
      堅詞否認有何販賣毒品之犯行，並辯稱：有與證人甲○○等人一起用過毒品，
      但並無販賣之事等語。公訴意旨認被告己○○販賣第一級毒品海洛因之犯行，
      無非以證人甲○○、丁○○之證詞為據，然查：
（１）證人甲○○及丁○○二人於九十年十月十二日於桃園縣龜山鄉○○○路前遭警
      逮捕，因而查獲甲○○身上持有毒品海洛因，而於警訊中供稱是於九十年十月
      七日中午十五時左右在德音國小前以毛重零點四公克二千元之代價向被告己○○購買毒品云云，惟本院提示九十年偵字第一七四八二號偵查卷第十二頁警訊
      筆錄，證人甲○○表示（問：九十年十月十二凌晨被查獲時身上之海洛因，毛
      重０點四公克，淨重０點二公克，是否是向薛拿的？）「不是，薛給我的當天
      便在車上吸完了。」而證人確實供稱自八十九年七月起至九十年十月十一日查
      獲前一日止均陸續有吸食，若證人甲○○確實有向被告己○○購買毒品，則以
      其吸食之習慣，不可能將身上尚留有一星期前購買且僅淨重零點二公克之海洛
      因，故其於本院所述之證詞，較為可採。又查證人甲○○於本院審理時供證：
      「我沒有跟薛買，只是在車內聊天，丁○○有在場。」「當天聊天在車內我有
      看薛用注射針筒在使用，我就主動拿出二仟跟他買０．四公克，比市價便宜，
      他有考慮一下，有一半請我的意思，好像不算買的，是我不好意思才拿二千元
      貼他，當在車內就用紙包著一點給我，我就用了，我知道他沒有錢。」「（問
      ：是否認為薛與徐有何關係，所以在警局說是薛賣給你？）是，我誤會薛與徐
      有關係，所以在警局才會故意說他販毒。」「當時我看到薛用針筒注射，所以
      我跟他要一些來用，他便分一點，我便拿二千元補貼他，因為我們是第一次見
      面，又聽徐說薛身體狀況不好，所以我不好意思就補貼給他二千元。」（見本
      院九十一年五月二十三日訊問筆錄），足見證人甲○○係當日見被告己○○有
      施用海洛因毒品之習慣，而要求轉讓一些供自己當場施用，且其供稱其數量僅
      零點二公克，比市價便宜，不好意思補貼二千元等語，應予事實相符。再核對
      證人丁○○之證詞，雖其於偵查中證稱：當時在場目睹交易云云，惟對於時間
      、數量及金額之詳情均表示不清楚，然本院依職權再度傳訊證人丁○○本人到
      庭時，其則證稱：「因為很久未見面，我與王（志堅）開車到德音國小，打電
      話約薛（建敏）出來，我在八十五年間知道薛有在吸，後來聊天知道他現在仍
      有在使用，當天在車內我有看到他用注射針筒在使用，因為薛剛出獄，可能沒
      有錢，王常幫助別人。」「我並未仔細聽到他們詳細對話內容。」，足見被告
      己○○於當時僅係基於轉讓毒品之意思，無償將少量之海洛因給予甲○○使用
      ，而非有獲利或販賣之意圖，縱事後甲○○交付二千元予被告己○○，亦係基
      於補貼、減少己○○損失之意思，並非二人有何販賣毒品之協議及行為。公訴
      人認被告己○○有販賣第一級毒品之罪嫌，顯然缺已乏實據可證。
（２）再查；被告己○○於偵查中坦承「是我哥哥薛建盛的，我怕放在家中被媽媽看
      到就帶出來，我放在身上好幾個月了」「（問：沒販賣毒品為何身上有大批安
      非他命、海洛因、電子秤、吸食器？）因為我哥被捉，所以毒品我接手，怕被
      母親發現，所以帶在身邊。」「放在包包，放在身邊，不然就放在車上。」（
      見九十一年偵字第三九七五號偵卷第五十二頁、第六十八頁）；於本院審理時
      則供稱：「我只見過甲○○一次，是在車上見過，徐好像有一起來，他們開車
      來。我家在德音國小旁邊。我不認識甲○○，我也忘了徐是否有介紹王跟我認
      識。我沒有拿過海洛因給他們二人，也沒有收過王的錢。」（見本院九十一年
      五月二十三日訊問筆錄）。被告己○○於警查獲之際，其身上及其駕駛之自小
      客車裡雖有毒品，然此僅能證明被告當時確實持有該毒品，此外，查無其他證
      據證明被告有何實際販賣之犯行，被告己○○抗辯並未販賣等語，顯非無據。
（３）又查：犯罪事實應依證據認定之，無證據不得推定其犯罪事實，為刑事訴訟法
      第一百五十四條所明定。所謂證據，必須適於為被告犯罪事實之證明，始得採
      為斷罪資料。被告之自白，雖為證據之一種，但依刑事訴訟法第一百五十六條
      第二項規定，雖非出於強暴、脅迫、利誘、詐欺、違法羈押或其他不正之方法
      ，仍應調查其他必要之證據足認確與事實相符，始得採為有罪判決之證據，迭
      經我國最高刑事審判機關著有裁判前例（參照最高法院三十一年上字第二四二
      三號判例，八十七年臺上字第二一二三號判決）。考其目的，乃欲以補強證據
      擔保自白之真實性，亦即藉補強證據之存在限制自白在證據上之價值，防止偏
      重自白、發生誤判之危險。又訴訟上所使用之補強證據，雖不以補強全部待證
      事實為必要，但仍須與被告所涉犯罪構成要件事實具有明確而必然之關連，共
  犯嫌疑人之間有無犯意聯絡與行為分擔，攸關其應否各負全部犯罪責任之法律
      判斷，屬於訴訟上必須嚴格證明之範圍，倘若積極證據不足以確實證明共犯關
      係存在，即不得擴張僅能證明其中一人犯罪之證據效力，任意用於證明與該證
      據無關之其他被告犯罪。本件無論被告己○○所為供述、證人甲○○之證詞、
      或扣案毒品海洛因、安非他命及分裝袋等及其鑑驗資料，均僅能證明被告己○○確有持有毒品之事實，究其證據內容，顯然無從補強被告關於販賣第一級毒
      品罪嫌之關連。被告己○○堅決否認販毒，僅憑公訴人所舉前述事證亦不足以
      證實此部分不利於被告之犯行，此外又查無其他足可確證被告確有販賣犯行之
      積極證據，自不得繩以販賣第一級毒品之罪刑。
（４）再查：轉讓毒品，以及持有毒品之行為，依毒品危害防制條例規定，本為獨立
      處罰之犯罪類型，在通常生活經驗上可能之動機甚多，為與他人同時施用而無
      償轉讓，以及持有以供自己日後施用者亦所恆有，非必盡出於為己販賣牟利，
      且轉讓、持有、販賣三者構成要件各別，在刑事訴訟上必須各依積極證據加以
      證明，不能徒因持有數量較多而即推測係出於販賣之意思，公訴人僅以扣案毒
      品以及證人甲○○、丁○○之證詞，而認被告己○○有販賣毒品之情，惟本件
      有關販賣毒品之情節、對象、交易數量、金額等詳情，皆如上述無補強證據以
      證明確有其事，且證人之指述前後不一，若以此即認被告己○○有販賣毒品之
      事實，尚嫌遽斷。而事後查獲被告己○○持有第一級、第二級等毒品之時點，
      距離其轉讓第一級毒品之行為時點，相距有四個多月之久，顯係另出於持有之
      意思，而非吸收於較高度之轉讓行為中，附此敘明。
（５）綜上所述，公訴意旨以前揭與販賣要件缺乏必然關連之情節，遽於上述轉讓第
      一級毒品、持有第一級毒品、第二級毒品罪之外復論被告己○○有販賣第一級
      毒品罪嫌，尚嫌無據，至被告己○○單獨轉讓第一級毒品，以及持有第一級毒
      品、第二級毒品之犯行部分，有其自白及證人甲○○此部分之指述及扣案海洛
      因七小包、安非他命三小包、及使用過之分裝夾鏈袋十三個等附卷可稽，事證
      明確，應予依法論科。
（二）被告己○○單獨持有、寄藏槍枝及子彈罪部分：被告己○○單獨未經許可，自
      九十年十二月起，陸續在台北市北投區、台北縣三重市等地，以每支槍枝三萬
      元之代價，向綽號「阿忠」之姓名年籍資料不詳之成年男子，購得（如附表一
      至五）具有殺傷力之改造八厘米德制手槍二枝（槍枝管制編號0000000
      000及0000000000號）、德制八厘米模型槍一枝（槍枝管制編號
      0000000000號、不具殺傷力）、掌心雷手槍二支（槍枝管制編號0
      000000000及0000000000號）及子彈共八顆後，或將前開
      槍枝及子彈藏置於其弟薛建春所有之２Ｇ─６３０８號自小客車上，或將前開
      槍枝及子彈寄藏在台北縣五股鄉○○路十九巷十三號住處之事實，業據其於警
      訊、偵查及審理時均自白不諱，且有扣案之槍彈經送刑事警察局鑑驗結果，認
      ：槍枝管制編號0000000000及00000000000號槍枝，認
      仿ＷＡＬＴＨＥＲ廠半自動手槍製造之玩具手槍換裝土造金屬槍管改造而成，
      機械性能良好，可擊發適用子彃，認均具殺傷力；槍枝管制編號000000
      0000及0000000000號槍枝認均係仿德林吉雙管手槍製造之金屬
      玩具手槍車通槍管內阻鐵而成之改造手槍，機械性能良好，可擊發適用子彈，
      認均具殺傷力；送驗子彈八顆，可擊發，認具殺傷力。此有內政部警政署刑事
      警察局刑鑑字第○九一○○三五七八二號鑑驗通知書一紙在卷可憑。足徵被告
      己○○之自白與事實相符，是被告己○○違反槍砲彈藥刀械管制條例之犯行，
      堪以認定，應予依法論科。
（三）被告己○○與被告戊○○、乙○○所涉共同妨害自由罪、傷害罪行部分：被告
      己○○、戊○○二人分持前開槍枝開車搭載被害人庚○○至觀音山上歐打等情
      ，惟均堅詞否認有何恐嚇取財之犯行，經查：
（１）按刑法第三百零二條之妨害自由罪，包括私禁及以其他非法方法剝奪人之行動
      自由而言；又刑法第三百零五條所謂致生危害於安全，係指受惡害之通知者，
      因其恐嚇，生安全上之危險與實害而言。復按刑法恐嚇罪之本質本即以加害生
      命、身體、自由、名譽等事通知他人，使其心生畏怖心理，所表示者如在客觀
      上一般人認為足以構成威脅，以致被恐嚇者之生活狀態陷於危險不安之境，即
      屬相當。
（２）查本件告訴人庚○○隨同被告己○○、戊○○、乙○○等人上車後，僅能任憑
      被告駕駛車輛隨同帶至觀音山上，其行動自由既被剝奪，且被要求要與丙○○
      連絡處理有關金錢債務之問題，因而生心懼怕，恐生命身體安全受到威脅，遂
      積極聯絡丙○○取得其諒解等情，業據告訴人於偵查及本院調查中陳明無訛（
      詳九十一年偵字第五七九一號偵查卷宗第七十九頁、八十頁，本院九十一年五
      月二十三日訊問筆錄），核與證人丙○○於警訊及本院調查中證述之情節相符
      （詳九十一年偵字第三九七五號偵查卷宗第十九頁、本院九十一年五月二十三
      日訊問筆錄），足見告訴人確實因被告己○○上開言詞舉動而心生畏懼，致生
      危害於安全，自屬無疑。告訴人於偵查中表示「是薛先跟我連絡，說他想辦卡
      想約我見面，而第二天二月十八日一大早在巷口碰面，薛把車窗搖下叫我、說
      有事找我要我上車，態度不是很好，他手上好像有拿一把像是槍的東西」（偵
      卷第七十九頁背面）。然告訴人庚○○於偵查中表示，係被告等人持槍脅迫其
      上車，惟於本院中又證稱上車時及車行中並未看到有槍：「我之前應該看過薛
      ，因他跟丙○○在一起過。上車前我沒有注意薛有無持槍，因當時街上並無其
      他人，我擔人不聽他們的話不知會發生何事，有種不安之感覺，所以就上車，
      我上車後坐在右後座，我問什麼事，祝把手搭在我身上叫我不要講話，此時並
      未看到有人拿槍。一路上都沒有人開口說話，上到觀音上後薛就開始在車內問
      我幫吳辦卡之事，他問我是否有幫吳辦卡，最近有無跟吳聯絡，我回答說我有
      幫吳辦卡，收了八千元手續費，最近都沒有聯絡了，因我幫吳辦卡後有發生口
      角，車子停下後，薛朝車外開了一槍，此時才知道他們有拿槍。」（見本院九
      十一年五月二十三日訊問筆錄）；且徵諸證人丙○○證詞：「有一次他們二人
      到我住處找我，我們一起出去，他們互留電話。」，足見告訴人庚○○與被告
      己○○既曾相識，當日被告以電話連絡告訴人相約見面，告訴人於上車前尚不
      知被告等人持槍之事，亦屬合理。然本件被告己○○、戊○○縱未於上車前以
      槍枝脅迫告訴人上車，惟事後確實於告訴人面前出示前開槍枝，被告己○○並
      曾對空射擊二槍，縱未出言恐嚇，惟該手槍經函送內政部警政署刑事警察局鑑
      驗結果，認係具殺傷力等情，有前揭內政部警政署刑事警察局鑑驗通知書乙紙
      附卷可參，且被告己○○、戊○○及乙○○等三人，於清晨時分，駕車將被害
      人載離住處，前往觀音山之偏僻地區，並以槍枝及徒手圍毆被害人，其此動作
      客觀上當足以對告訴人之生命、身體安全構成威脅，使告訴人心理產生畏佈，
      而生危害於安全，要屬無疑。然此乃係在該妨害自由行為繼續中，被告等人表
      示之恐嚇行為係包含於妨害告訴人行動自由之同一意念中，縱其所為，合於刑
      法第三百零五條恐嚇安全之情形，仍應視為剝奪行動自由之部分行為（最高法
      院七十四年台上字第三四零四號判例參照）。
（３）就傷害犯行部分：訊據被告己○○、戊○○對於另行起意基於傷害之犯意毆打
      庚○○之事實，於偵查中及審判時均坦承不諱，被告己○○於偵查中供稱：「
      （問：是否謝上車就想打謝了？）是臨時起意。」（見九十一年偵字第三九七
      五號第六十九頁），被告戊○○則坦承「我沒有罵他三字經，我有責備他為何
      要騙錢，我是腳踢他。」「、、我下車看到謝蹲在地上，我有看到薛打他頭，
      我也踢他二腳，並責問他為何要騙人家錢，薛問他要如何處理，謝說要還錢，
      薛就叫謝打電話給吳，都沒人接。」（見本院九十一年五月二十三日訊問筆錄
      ），並有告訴人庚○○之指述，及驗傷單一紙在卷足稽。按被告等人於前揭妨
      害自由行為持續中，並非一定需要以傷害等行為作為非法方法之手段，被告等
      人既已剝奪告訴人之行動自由，在洽談中復另行起意以故意傷害之意思及行為
      傷害告訴人，且據告訴人提起告訴（見移送併辦之臺灣板橋地方法院檢察署九
      十一年度偵字第一一○三四號案件），被告等人另犯行法第二百七十七條第一
      項傷害罪，事證明確，亦應依法論科。
（四）綜上互核，被告己○○、戊○○所辯，顯係卸責之詞，均不足採。此外復有附
      表編號一至五所示之手槍及子彈扣案可稽，本件事證明確，被告二人之犯行，
      洵堪認定，應依法論科。
五、論罪依據：
（一）核被告己○○單獨所犯轉讓第一級毒品、持有第一級毒品、第二級毒品之行為
      ，係犯毒品危害防制條例第八條第一項轉讓第一級毒品罪、第十一條第一項持
      有第一級毒品罪、第二項持有第二級毒品罪，其所犯三罪間，犯意各別，罪名
      互異，應予分論併罰。公訴人雖認被告係觸犯同條例第四條第一項之販賣第一
      級毒品之罪嫌，惟並未有證據足以證明被告己○○有何販賣第一級毒品之事，
      已詳如前述。爰就轉讓第一級毒品及持有第一級、第二級毒品犯行之起訴法條
      ，尚有未洽，惟起訴事實相同，爰依法變更起訴法條。
（二）核被告己○○、戊○○二人所為，均係犯槍砲彈藥刀械管制條例第十一條第四
      項持有具殺傷力之槍砲罪、第十二條第四項之未經許可持有子彈罪、刑法第三
      百零二條第一項（公訴人起訴原另論及刑法第三百零五條之罪，惟當庭更正認
      該妨害自由行為繼續中，被告等人表示之恐嚇行為視為包含在剝奪行動自由之
      部分行為，因認不另論第三百零五條之罪嫌，並引用最高法院七十四年台上字
      第三四零四號判例參照，詳見本院九十一年五月二十三日訊問筆錄）、第二百
      七十七條第一項（告訴人業已提起告訴，見臺灣板橋地方法院檢察署九十一年
      度偵字第一一○三四號併辦案件）。又被告二人就所犯槍砲彈藥刀械管制條例
      第十一條第四項持有具殺傷力之槍砲罪、第十二條第四項之未經許可持有子彈
      罪，係一持有行為，同時觸犯二罪名，為想像競合犯，應依刑法第五十五條之
      規定，從一重處斷。被告己○○、戊○○二人就前開犯行，有犯意之聯絡及行
      為之分擔，應依共同正犯論處。又被告二人所犯前開數罪間，犯意各別、罪名
      有異，應予分論併罰。
（三）至公訴人認被告等人涉犯同條例第十條第四項未經許可持有改造模型槍之罪部
      分，惟按槍砲彈藥刀械管制條例第十條所指之「模型槍」，係指原設計非供殺
      敵、獵物，而使用特殊（空包）子彈，可供田徑比賽起始信號或供以嚇退野獸
      或供射擊訓練（因具後作力，可模擬真槍，以磨練射手持槍之穩定性）等用途
      之金屬材質「槍枝」，非一般廠商為供觀賞或作樣品所製造之各類「槍枝模型
      」，亦非為市售之各類「玩具槍」；「改造模型槍」則係指由產製槍械合法廠
      商製造之不具發射功能制式槍枝模型，經加工改造或得輕易改裝或加裝而具有
      發射功能及殺傷力之槍枝。而同條例第十一條之「其他可發射金屬或子彈具有
      殺傷力之各式槍枝」，係指改造模型槍以外經製造、改造具殺傷力之其他槍枝
      （以玩具槍改造並具殺傷力者，亦屬之），有內政部警政署八十五年十二月十
      三日八五警署保字第九一七０二號函可參。而本案扣案之八厘米德制手槍三把
      ，其中附表編號一、二（槍枝管制編號0000000000及000000
      0000號）改造轉輪手槍各一把，依上開內政部警政署刑事警察局鑑驗之結
      果，認係以仿ＷＡＬＴＨＥＲ廠半自動手槍製造之玩具手槍換裝土造金屬槍管
      改造而成，機械性能良好，可擊發適用子彈，均具殺傷力；而編號四、五（槍
      枝管制編號0000000000及0000000000號）二把掌心雷槍
      枝，認均係仿德林吉雙管手槍製造之金屬玩具手槍車通槍管內阻鐵而成之改造
      手槍，機械性能良好，可擊發適用子彈，認均具殺傷力；自屬於槍砲彈藥刀械
      管制條例第十一條之「其他可發射金屬或子彈具有殺傷力之各式槍枝」，而非
      同條例第十條規定之「改造模型槍」。是公訴人認被告係犯同條例第十條第四
      項之未經詐可持有改造模型槍罪，尚有未洽，起訴法條應予變更，附此敘明。
（四）又按無故持有槍砲或彈藥，係屬繼續犯，為實質上一罪，其前後之持有行為，
      不容予以割裂而論為數罪，最高法院八十一年度臺上字第一五○八號判決意旨
      可資參照，故被告己○○、戊○○二人未經許可持有扣案具殺傷力之手槍，嗣
      於持有行為繼續中，始持以恐嚇告訴人庚○○，其無故持有手槍與恐嚇犯行間
      ，顯無牽連犯之裁判上一罪關係，自應分論併罰。
（五）被告己○○另涉有槍砲彈藥刀械管制條例第十一條第四項未經許可「寄藏」槍
      砲罪、第十二條第四項之未經許可「寄藏」子彈罪嫌，其持有之低度行為，應
      為寄藏之高度行為所吸收，不另論罪，再其所犯槍砲彈藥刀械管制條例第十一
      條第四項未經許可寄藏槍枝、第十二條第四項之未經許可寄藏子彈罪，係一寄
      藏之行為，同時觸犯二罪名，為想像競合犯，應依刑法第五十五條之規定，從
      一重之第十一條第四項未經許可寄藏可發射子彈具有殺傷力之槍砲罪處斷。爰
      審酌被告己○○有事實欄所述之犯罪前科（尚未構成累犯），有臺灣高等法院
      檢察署刑案紀錄簡覆表一紙附卷可憑，暨其二人之犯罪動機、目的、手段、告
      訴人所受恐嚇危害生命、身體安全之程度、被告未經許可寄藏及持有具殺傷力
      之槍彈數量、危害社會治安非微，及犯罪後尚能坦承部分犯行之態度等一切情
      狀，分別量處如主文所示之刑，及併科罰金部分均諭知易服勞役之折算標準，
      並就有期徒刑及併科罰金部分均定其應執行之刑，及就併科罰金部分諭知易服
      勞役之折算標準，以資懲儆。
六、沒收事項：
（一）扣案如附表編號一、二、四、五所示均具殺傷力之手槍及子彈等物，均為違禁
      物，應依刑法第三十八條第一項第一款規定，併為沒收之諭知。至於扣案附表
      編號三所示之模型槍，但經鑑驗結果無殺傷力，不在槍砲彈藥刀械管制條例禁
      制之列，非屬違禁物，被告寄藏或持有之，既不成罪，無從為沒收之諭知，附
      此敘明。另附表編號六已試射之子彈二顆，與編號五子彈陸顆共計八顆，於查
      獲時雖係違禁物，然嗣於刑事警察局鑑定時業經試射，僅剩已不具殺傷力之彈
      殼，欠缺子彈之完整結構，故編號六之子彈二顆已非違禁物，雖係被告所有之
      物，然非其供犯罪所用或預備之物，非違禁物，亦無從為沒收之諭知。
（二）扣案如附表編號七所示第一級毒品、編號八所示第二級毒品、編號九、十、十
      一、十二使用過之分裝夾鏈袋，為違禁物，無論屬於何人所有，均依同條例第
      十八條第一項前段之規定沒收銷燬之。
（三）編號十三之注射針筒四支、以及編號十四之分裝夾鏈袋（４×７‧５公分）六
      十個，因未使用，以及編號十五之電子磅秤一台，均無證據證明此物製作之目
      的及使用上係專門供作施用毒品之器具，且非違禁物，本院均無從併予宣告沒
      收，附此敘明。
貳、無罪部分：
一、公訴意旨另認：在返回庚○○住處之途中，被告己○○等三人另行起意，共同基
    於意圖為自己不法所有之犯意聯絡，以言語恐嚇庚○○，不准報警，且須於九十
    年二月二十二日星期五前，將八千元返還丙○○，並備妥十萬元，俟渠等三人前
    來取款。致庚○○心生恐懼，於被釋回後，旋即報警處理，因認被告己○○、戊○○另涉有刑法第三百四十六條之恐嚇取財罪嫌云云。
二、惟查：犯罪事實應依證據認定之，無證據不得推定其犯罪事實，為刑事訴訟法第
    一百五十四條所明定。所謂證據，必須適於為被告犯罪事實之證明，始得採為斷
    罪資料。被害人之陳述如無瑕疵，且就其他方面調查又與事實相符，固足採為科
    刑之基礎，倘其陳述尚有瑕疵，則在未究明前，遽採為論罪科刑之根據，即難認
    為適法。（最高法院六十一年台上字第三○九九號判例參照）。又告訴人之指訴
    係以使被告受刑事訴追為目的，是其陳述是否與事實相符，仍應調查其他證據以
    資審認（參照最高法院五十二年臺上字第一三○○號判例）。又犯罪事實之認定
    ，應憑真實之證據，倘證據是否真實尚欠明確，自難以擬制推測之方法，為其判
    斷之基礎；而認定犯罪事實之證據係指足以認定被告確有犯罪行為之積極證據而
    言，該項證據自須適合於被告犯罪事實之認定，始得採為斷罪資料（參照最高法
    院五十三年臺上字第六五六號、二十九年上字第三一○五號判例）。且刑事訴訟
    上證明之資料，無論其為直接或間接證據，均須達於通常一般之人均不致有所懷
    疑，而得確信其為真實之程度，始得據為有罪之認定，若其關於被告是否犯罪之
    證明未能達此程度，而有合理懷疑之存在，致使無從形成有罪之確信，根據「罪
    證有疑，利於被告」之證據法則，即不得遽為不利被告之認定（參照最高法院七
    十六年度臺上字第四九八六號判例）。
三、公訴意旨認被告己○○、戊○○涉犯刑法第三百四十六條恐嚇取財罪嫌，無非以
    告訴人之指述外，復有同案被告戊○○坦承：被告己○○曾向告訴人庚○○說過
    不准報警及要庚○○將八千元返還丙○○等語為據，惟查：
（一）告訴人庚○○雖於偵查中及本院審理時指述被告己○○等人要求將八千元還給
      丙○○，另外須準備十萬元在星期五之前交付給被告等人云云，惟查告訴人自
      承於星期一被打、卻於星期三才去報警，以其曾被剝奪動自由、且被圍毆，認
      為性命受威脅之情況下，於被釋放當時竟未立即報警處理，且其與被告己○○
      並非初次相見，之前亦曾透過丙○○認識彼此、交換電話，應有充分之證據及
      理由要求警方保護處理，且證人丙○○表示從未聽過謝提及十萬元之事，是警
      察要求吳配合找己○○出來等語（詳見後述二），足見告訴人之指述，尚非無
      瑕疵可言。
（二）證人丙○○之證詞，亦未能證明被告等人有何恐嚇取財之犯行：證人丙○○到
      庭證稱：「是辦卡完成謝（泓霈）向我要手續費一萬二，我不同意，我就說那
      我不領卡，他一直打電話要我領卡，說不領不行讓他不好做人，所以我就拿八
      千元給他，他說算借他的，我本來想算了，所以也沒有向謝要回八千元，也未
      再聯絡。薛（建敏）是有一次跟謝講電話時，薛聽到，薛就覺得我被騙了為何
      不告訴他，我說算了，薛當表示要幫我要回來，我說八千元算了，薛說我看不
      起他的實力，看不起他。二月十八日早上我從凌晨五點開始看到謝的電話，我
      沒有接，後來一直收到簡訊，簡訊內容要我原諒他，叫我救他，我跟薛在一起
      ，沒有提到薛打他之事，我到七點才回，直接打給薛，薛接起電話我問他們在
      做什麼，他說他們把謝押到觀音山上，幫我要這筆錢，我問他為何要幫我要這
      筆錢，他說為何二個星期都不回電，他可能想藉此跟我聯絡。薛說我用槍柄把
      他打到頭都是血，我就說為什麼要這樣，我叫他不要再打了，馬上載他回家，
      不要把事情越弄越大，薛答應我並告訴謝說，你自己跟她講，看她要不要原諒
      你。謝接過電話就說都是他的錯，要我原諒他，我就說我沒有要八千元的意思
      ，我叫他放心，我已經叫薛載你回家，薛不會再打你了，當時謝的聲音在發抖
      ，可能在哭，他跟我說謝謝。薛載謝回家後有再打電話給我說已經把他載回家
      了，他說謝星期五會把八千元還給我，後來也沒有還。」「我不知道他們有要
      脅謝給十萬元之事，是謝告訴我的，我覺得薛經濟狀況不好，應該不會勒索十
      萬元，謝常常騙人。」（見本院九十一年六月二十日訊問筆錄），足見告訴人
      庚○○確實與丙○○間有八千元之債務糾紛，而被告己○○等人，係出於義氣
      及爭取公道之想法，試圖為丙○○解決其與庚○○之金錢問題，並未基於為自
      己不法所有之意圖，或以不正當方法脅迫告訴人庚○○交付金錢之事。況查：
      證人丙○○表示：「（問：薛是否跟你說謝會在星期五之前把八千元還給你？
      ）薛是說謝自己會拿給我，後來謝沒打電話給我，也沒還錢給我。」「（問：
      是否聽謝說過被要脅十萬元？）我從未聽謝說過，後來都沒有跟謝連絡過。二
      月二十一日謝帶一位警察來，說是他表哥，那位警察說薛要十萬元，要我幫忙
      找薛出來，要親手把十萬元拿給薛，否則怕家裡有麻煩，當時並未表明是警察
      ，之後我回家警察叫我去做筆錄才知道，當天我並未連絡薛出來。」（見本院
      九十一年六月二十七日訊問筆錄），足見告訴人所稱被告等人要求其給付十萬
      元之事，並無證據以實其說。況且告訴人既先前表示同意要將八千元返還予證
      人丙○○，事後卻從未清償，顯見其並未真正受被告等人之恐嚇或脅迫而將財
      物交付予第三人，更何況告訴人與證人丙○○間確實有債務糾紛，丙○○既未
      委託或教唆被告等人代為追償債務，且被告等人待告訴人庚○○與丙○○連絡
      後表示已講好要還她八千元，即載他下山，業據被告及告訴人均自承在卷，並
      經證人丙○○證述屬實，足見被告實無其他動機以恐嚇為手段，要求被害人庚○○交付十萬元之事。而告訴人對於被告等人要求何時、何處交付十萬元之情
      節，均未有明確之陳述及指證。且刑法上恐嚇取財罪，係以將來之惡害恫嚇被
      害人使其交付財物為要件，被告己○○、戊○○等人既已剝奪告訴人之行動自
      由，造成現實之惡害效果，如被告等人需錢甚急，實可利用妨害自由之犯行持
      續中，逕行要求告訴人前往提款或立即籌湊金錢以遂其恐嚇取財之目的，無須
      當場釋放告訴人，任憑其自由行動後報警處理，使自身陷於被查獲之危險中。
      本件無論告訴人所為指述、證人丙○○之證詞、被告之供述，均僅能證明被告
      己○○、戊○○確有要求告訴人與證人丙○○解決債務問題之事實，究其證據
      內容，顯然無從補強被告等二人關於恐嚇取財罪嫌之關連。被告己○○、戊○○堅決否認恐嚇取財，僅憑公訴人所舉前述事證亦不足以證實此部分不利於被
      告等二人之犯行，此外又查無其他足可確證被告確有恐嚇取財之積極證據，自
      不得繩以恐嚇取財之罪刑。
四、綜上所述，公訴人認定被告等人涉犯前揭恐嚇取財罪嫌，所依據之事證，均已分
    析論述如上，實不足以為被告有罪之認定，雖告訴人指訴被告等二人有公訴人所
    起訴之犯行，惟審酌本案所有之證據，其尚未達於通常一般之人均不致於有所懷
    疑，而得確實證明起訴犯罪事實之程度，依嚴格證據之法則，尚不得遽以告訴人
    之指述及該等「證據」即為不利於被告之認定，此外，本院復查無其他積極確切
    之證據足資認定被告有被訴之犯行，既不能證明被告二人之犯罪，依前開說明，
    自應依法為被告二人無罪之諭知。
參、移送併案審理之臺灣板橋地方法院檢察署九十一年度偵字第一一○三四號，告訴
    人謝宏霈告訴被告己○○涉犯傷害案件，與前開已論罪科刑部分，核屬同一事實
    之案件；另被告己○○、戊○○犯罪後，槍砲彈藥刀械管制條例業於九十年十一
    月十四日修正公布，自同年月十六日起施行，該條例第十九條有關強制工作之規
    定業經刪除，均併予敘明。
肆、被告乙○○部分，待通緝到案後再行結案。
據上論斷，應依刑事訴訟法第二百九十九條第一項前段、第三百條，槍砲彈藥刀械管
制條例第七條第四項、第十一條第四項、第十二條第四項、第十八條第一項，毒品危
害防制條例第十一條第一項、第二項、第十八條第一項前段，刑法第十一條前段、第
二百七十七條第一項、第三百零二條、第五十五條、第五十一條第五款、第七款、第
四十二條第二項、第三項、第三十八條第一項第一款，罰金罰鍰提高標準條例第一條
前段、第二條，現行法規所定貨幣單位折算新臺幣條例第二條，判決如主文。
本案經檢察官張慶林到庭執行職務
中　　　華　　　民　　　國　　　九十一　　　年　　　八　　月　　二十一　日
                                      臺灣板橋地方法院刑事第三庭
                                            法　官  張瑜鳳
右正本證明與原本無異。
如不服本判決，應於判決送達後十日內，向本院提出上訴狀。
                                        書記官  陳昭綾
中　　　華　　　民　　　國　　　九十一　　　年　　　八　　月　　二十一　日
附表：被告己○○所有。
┌──┬──────────────┬───────┬───┬─────┐
│編號│品名　　　　　　　　　　　　│單位　　　　　│數量　│備註　　　│
│　　│　　　　　　　　　　　　　　│　　　　　　　│　　　│　　　　　│
├──┼──────────────┼───────┼───┼─────┤
│一　│改造八厘米德制手槍（槍枝管制│支　　　　　　│壹　　│銀色　　　│
│　　│編號：0000000000）│　　　　　　　│　　　│　　　　　│
├──┼──────────────┼───────┼───┼─────┤
│二　│改造八厘米德制手槍（槍枝管制│支　　　　　　│壹　　│黑色　　　│
│　　│編號：0000000000）│　　　　　　　│　　　│　　　　　│
├──┼──────────────┼───────┼───┼─────┤
│三　│德制八厘米模型槍（槍枝管制編│支　　　　　　│壹　　│不具殺傷力│
│　　│號：0000000000）　│　　　　　　　│　　　│　　　　　│
├──┼──────────────┼───────┼───┼─────┤
│四　│掌心雷手槍（槍枝管制編號：１│支　　　　　　│貳　　│　　　　　│
│　　│000000000及１１０２│　　　　　　　│　　　│　　　　　│
│　　│１６８９００）　　　　　　　│　　　　　　　│　　　│　　　　　│
├──┼──────────────┼───────┼───┼─────┤
│五　│子彈　　　　　　　　　　　　│顆　　　　　　│陸　　│未試射　　│
├──┼──────────────┼───────┼───┼─────┤
│六　│子彈　　　　　　　　　　　　│顆　　　　　　│貳　　│已試射　　│
├──┼──────────────┼───────┼───┼─────┤
│七　│第一級毒品海洛因　　　　　　│毛重十、二公克│柒小包│　　　　　│
│　　│　　　　　　　　　　　　　　│淨重八、八公克│　　　│　　　　　│
│　　│　　　　　　　　　　　　　　│　　　　　　　│　　　│　　　　　│
├──┼──────────────┼───────┼───┼─────┤
│八　│第二級毒品安非他命　　　　　│毛重一、八公克│參小包│　　　　　│
│　　│　　　　　　　　　　　　　　│淨重一、○公克│　　　│　　　　　│
│　　│　　　　　　　　　　　　　　│　　　　　　　│　　　│　　　　　│
├──┼──────────────┼───────┼───┼─────┤
│九　│分裝夾鏈袋６×１０公分　　　│個　　　　　　│貳　　│已使用　　│
├──┼──────────────┼───────┼───┼─────┤
│十　│分裝夾鏈袋７×１１‧５公分　│個　　　　　　│陸　　│已使用　　│
├──┼──────────────┼───────┼───┼─────┤
│十一│分裝夾鏈袋１０‧５×１５‧５│個　　　　　　│伍　　│已使用　　│
│　　│公分　　　　　　　　　　　　│　　　　　　　│　　　│　　　　　│
├──┼──────────────┼───────┼───┼─────┤
│十二│分裝夾鏈袋１２×１９公分　　│個　　　　　　│壹　　│已使用　　│
├──┼──────────────┼───────┼───┼─────┤
│十三│注射針筒　　　　　　　　　　│支　　　　　　│肆　　│　　　　　│
├──┼──────────────┼───────┼───┼─────┤
│十四│分裝夾鏈袋４×７‧５公分　　│個　　　　　　│陸拾　│未使用　　│
├──┼──────────────┼───────┼───┼─────┤
│十五│電子磅秤　　　　　　　　　　│台　　　　　　│壹　　│　　　　　│
└──┴──────────────┴───────┴───┴─────┘
（附錄本案所犯法條全文）
槍砲彈藥刀械管制條例第十一條：（民國九十一年十一月十四日修正公佈）
未經許可，製造、販賣或運輸第四條第一項第一款所稱其他可發射金屬或子彈具有殺
傷力之各式槍砲者，處五年以上有期徒刑，併科新臺幣一千萬元以下罰金。
未經許可，轉讓、出租或出借前項所列槍砲者，處三年以上十年以下有期徒刑，併科
新臺幣七百萬元以下罰金。
意圖供自己或他人犯罪之用，而犯前二項之罪者，處無期徒刑或七年以上有期徒刑，
併科新臺幣一千萬元以下罰金。
未經許可，持有、寄藏或意圖販賣而陳列第一項所列槍砲者，處一年以上七年以下有
期徒刑，併科新臺幣七百萬元以下罰金。
第一項至第三項之未遂犯罰之。
槍砲彈藥刀械管制條例第十二條
未經許可，製造、販賣或運輸子彈者，處一年以上七年以下有期徒刑，併科新臺幣五
百萬元以下罰金。
未經許可，轉讓、出租或出借子彈者，處六月以上五年以下有期徒刑，併科新臺幣三
百萬元以下罰金。
意圖供自己或他人犯罪之用，而犯前二項之罪者，處三年以上十年以下有期徒刑，併
科新臺幣七百萬元以下罰金。
未經許可，持有、寄藏或意圖販賣而陳列子彈者，處五年以下有期徒刑，併科新臺幣
三百萬元以下罰金。
第一項至第三項之未遂犯罰之。
中華民國刑法第三百零二條
(剝奪他人行動自由罪)
私行拘禁或以其他非法方法，剝奪人之行動自由者，處五年以下有期徒刑
、拘役或三百元以下罰金。
因而致人於死者，處無期徒刑或七年以上有期徒刑，致重傷者，處三年以
上十年以下有期徒刑。
第一項之未遂犯罰之。
中華民國刑法第二百七十七條
(普通傷害罪)
傷害人之身體或健康者，處三年以下有期徒刑、拘役或一千元以下罰金。
犯前項之罪因而致人於死者，處無期徒刑或七年以上有期徒刑；致重傷者
，處三年以上十年以下有期徒刑。
毒品危害防制條例第八條：
轉讓第一級毒品者，處一年以上七年以下有期徒刑，得併科新臺幣一百萬元以下罰金
。
轉讓第二級毒品者，處六月以上五年以下有期徒刑，得併科新臺幣七十萬元以下罰金
。
轉讓第三級毒品者，處三年以下有期徒刑，得併科新臺幣三十萬元以下罰金。
前三項之未遂犯罰之。
毒品危害防制條例第十一條：
持有第一級毒品者，處三年以下有期徒刑、拘役或新臺幣五萬元以下罰金。
持有第二級毒品者，處二年以下有期徒刑、拘役或新臺幣三萬元以下罰金。
持有專供製造或施用毒品之器具者，處一年以下有期徒刑、拘役或新臺幣一萬元以下
罰金。
